【裁判字號】    97,訴,1748
【裁判日期】    971230
【裁判案由】    偽造文書等
【裁判全文】
臺灣基隆地方法院刑事判決              97年度訴字第1748號
公  訴  人  臺灣基隆地方法院檢察署檢察官
被      告  丁○○
            乙○○
            丙○○
            甲○○
上列被告因偽造文書等案件，經檢察官提起公訴（96年度偵字第
6392號、97年度偵緝字第407號），被告於準備程序進行中，就
被訴事實為有罪之陳述，經本院合議庭裁定由受命法官獨任進行
簡式審判程序，判決如下：
    主  文
丁○○共同連續行使偽造私文書，足以生損害於他人，處有期徒
刑壹年，減為有期徒刑陸月，如易科罰金，以銀元佰元即新台
幣玖佰元折算壹日。附表二編號１至４所示所示偽造之印文，均
沒收。
乙○○共同連續行使偽造私文書，足以生損害於他人，處有期徒
刑捌月，減為有期徒刑肆月，如易科罰金，以銀元佰元即新台
幣玖佰元折算壹日。附表二編號１至２所示所示偽造之印文，均
沒收。
丙○○共同意圖為自己或第三人不法之所有，以詐術使人將本人
之物交付，處有期徒刑柒月，減為有期徒刑月又拾伍日，如易
科罰金，以銀元佰元即新台幣玖佰元折算壹日。緩刑貳年。
甲○○共同意圖為自己或第三人不法之所有，以詐術使人將本人
之物交付，處有期徒刑柒月，減為有期徒刑月又拾伍日，如易
科罰金，以銀元佰元即新台幣玖佰元折算壹日。
    事  實
一、本件犯罪事實、證據，均引用起訴書（如附件）之記載，並
    就證據補充：被告丁○○、乙○○、丙○○、甲○○於本院
    之自白。
二、程序事項：
    查本件被告所犯者非為死刑、無期徒刑、最輕本刑為3 年以
    上有期徒刑之罪或高等法院管轄第一審案件，其於準備程序
    進行中，先就被訴事實為有罪之陳述，經告知其簡式審判程
    序之旨，並聽取公訴人、被告、告訴人之意見後，本院業已
    依刑事訴訟法第273 條之1 第1 項之規定，裁定由受命法官
    獨任以簡式審判程序進行本案之審理。
三、論罪科刑：
  (一)新舊法比較部分：
    刑法於民國94年2 月2 日修正公布，95年7 月1 日施行（
      下稱新法；修正前刑法下稱舊法），新法第2 條第1 項之
      規定，係規範行為後法律變更所生新舊法律比較適用之準
      據法，於新法施行後，應適用新法第2 條第1 項之規定，
      為「從舊從輕」之比較。本案之新舊法比較詳如附表一所
      示。
    又被告行為後，於95年6 月14日增定公佈刑法施行法第1
      條之1 ，並自同年7 月1 日起施行，該條規定：「中華民
      國九十四年一月七日刑法修正施行後（按此日期係三讀通
      過之日期，實際修正公佈日為94年2 月2 日，施行日期為
      95年7 月1 日），刑法分則編所定罰金之貨幣單位為新臺
      幣。九十四年一月七日刑法修正時，刑法分則編未修正之
      條文定有罰金者，自九十四年一月七日刑法修正施行後，
      就其所定數額提高為三十倍。但七十二年六月二十六日至
      九十四年一月七日新增或修正之條文，就其所定數額提高
      為三倍」，已將刑法分則之貨幣單位定為「新臺幣」，並
      規定提高標準，且提高後之罰金最高數額，與刑法施行法
      第1 條之1 增訂前，刑法貨幣單位為銀元，依罰金罰鍰提
      高標準條例第1 條前段暨現行法規所定貨幣單位折算新臺
      幣條例第2 條所定比例換算結果並無不同，此部分非屬法
      律變更，且依罰金罰鍰提高標準條例第1 條但書規定「但
      法律已依一定比率規定罰金或罰鍰之數額或倍數者，依其
      規定」，顯見罰金罰鍰提高標準條例第1 條提高倍數之規
      定係屬補充規定，故上述條文施行後，自應逕依刑法施行
      法第1 條之1 定，故本件刑法第214 條罰金刑之單位及提
      高標準，而不再適用罰金罰鍰提高標準條例第1 條前段之
      規定，附此敘明。
  (二)核被告丁○○、乙○○、丙○○、甲○○所為：
    被告丁○○、乙○○如起訴書附表編號一、二，另被告丁○○如起訴書附表編號三所為，係犯刑法第216 條、第21
      0 條之行使偽造私文書、第339 條第1 項之詐欺罪，其中
      偽造印文均係偽造私文書之部分行為，偽造私文書之低度
      行為為行使偽造私文書之高度行為所吸收，均不另論罪。
    被告丁○○、丙○○、甲○○如起訴書附表編號四、五之
      所為，均係犯刑法第339 條第1 項之詐欺罪。
  (三)被告丁○○、乙○○與同案被告袁啟文、綽號「阿城」成年
    男子間如起訴書附表編號一、二所示犯行；被告丁○○與同
    案被告李建全、廖明乾、綽號「阿城」成年男子間如起訴書
    附表編號三所示犯行；另被告丁○○、丙○○、綽號「阿城
    」成年男子間如起訴書附表編號四所示犯行；被告丁○○、
    甲○○與同案被告葉思本、綽號「阿城」成年男子間，就起
    訴書附表編號五所示犯行；各有犯意聯絡及行為分擔，被告
    丁○○、乙○○、丙○○、甲○○均應論以共同正犯。
  (四)被告丁○○如起訴書附表編號一至三所示多次行使偽造私文
    書之行為，如起訴書附表編號一至五所示多次詐欺取財之行
    為，被告乙○○如起訴書附表編號一至二所示2 次行使偽造
    私文書、詐欺取財之行為，被告丁○○、乙○○先後所為行
    使偽造私文書、詐欺取財之行為，均各別時間緊接、方法相
    同，分別觸犯構成要件相同之罪名，顯係分別基於概括犯意
    反覆為之，均應依連續犯之規定各論以一罪，並分別加重其
    刑。
  (五)又被告丁○○、乙○○行使偽造私文書之目的係在詐欺取財
    ，所犯上開2 罪間，有方法、結果之牽連關係，為牽連犯，
    應依修正前刑法第55條後段之規定，從一重之行使偽造私文
    書罪處斷。
  (六)爰審酌被告丁○○、甲○○等之資力及信用不佳，為貪圖取
    得房屋貸款，竟透過「阿城」所提供之不實扣繳憑單及在職
    證明，而向如起訴書附表所示之銀行詐騙貸款，嚴重危害社
    會金融秩序，併其於共犯結構所處地位及犯後態度等一切情
    狀，各量處如主文所示之刑示懲。
  (七)另按犯罪在96年4 月24日以前者，除中華民國96年罪犯減刑
    條例另有規定外，有期徒刑、拘役或罰金，減其刑期或金額
    2 分之1 ；復以，依該減刑條例應減刑之罪，未經判決確定
    者，於裁判時，減其宣告刑，並應於判決主文同時諭知其宣
    告刑及減得之刑，中華民國96年罪犯減刑條例第2 條第1 項
    第3 款及第7 條分別定有明文。本件被告丁○○、乙○○、
    丙○○、甲○○所為上開犯行之犯罪時間係在96年4 月24日
    以前，合於減刑要件，故應依上開減刑條例第2 條第1 項第
    3 款之規定減刑。又被告行為時即修正前刑法第41條第1 項
    前段規定：「犯最重本刑為5 年以下有期徒刑以下之刑之罪
    ，而受6 個月以下有期徒刑或拘役之宣告，因身體、教育、
    職業、家庭之關係或其他正當事由，執行顯有困難者，得以
    1 元以上3 元以下折算1 日，易科罰金」，然而，被告行為
    時之易科罰金折算標準，廢止前罰金罰鍰提高標準條例第2
    條（現已刪除）規定，就其原定數額提高為100 倍折算1 日
    ，故本件被告丁○○、乙○○、丙○○、甲○○行為時之易
    科罰金折算標準，應以銀元300 元即新臺幣900 元折算1 日
    。惟修正後刑法第41條第1 項前段則規定：「犯最重本刑為
    5 年以下有期徒刑以下之刑之罪，而受6 個月以下有期徒刑
    或拘役之宣告者，得以新臺幣1,00 0元、2,000 元或3,000
    元折算1 日，易科罰金」，均較修正前規定之新臺幣900 元
    折算1 日為高。比較結果，修正後之規定，並未較有利於被
    告，依修正後刑法第2 條第1 項前段規定，自應適用修正前
    之規定，定其易科罰金之折算標準。
  (八)被告丙○○行為後，有關緩刑宣告之規定，雖併有修正，然
    按犯罪在新法施行前，於新法施行後，其為緩刑之宣告者，
    應適用新法第74之規定（最高法院95年度第八次刑事庭會議
    決議七參照）。查被告前未曾受有期徒刑以上刑之宣告，此
    有臺灣高等法院被告前案紀錄表附卷可稽，本案業已清償所
    有銀行貸款，經此科刑教訓後，信當知所警惕，而無再犯之
    虞，因認其所受刑之宣告，以暫不執行為適當，爰併宣告緩
    刑2 年，以勵來茲，用啟自新。
  (九)如附表二編號１至４所示之印文，均係共犯綽號「阿城」等
    人所偽造，已如前述認定，不問屬於犯人與否，依刑法第21
    9 條之規定，均應宣告沒收。
據上論斷，應依刑事訴訟法第273 條之1 第1 項、第299 條第1
項前段、第310 條之2 、第454 條，刑法第2 條第1 項、、第21
6 條、第210 條、第339 條第1 項、第219 條、第74條第1 項第
1 款，修正前刑法第28條、第55條後段、第56條、第41條第1 項
前段，廢止前罰金罰鍰提高標準條例第2 條，現行法所定貨幣單
位折算新臺幣條例第2 條，刑法施行法第1 條之1 ，中華民國96
年罪犯減刑條例第2 條第1 項第3 款、第7 條、第9 條，判決如
主文。
本案經檢察官戊○○到庭執行職務。
中    華    民    國    97    年    12    月    30    日
                  刑事第三庭法    官  黃永定
以上正本證明與原本無異。
如不服本判決應於收受送達後10日內向本院提出上訴書狀，並應
敘述具體理由；其未敘述上訴理由者，應於上訴期間屆滿後20日
內向本院補提理由書（均須按他造當事人之人數附繕本）「切勿
逕送上級法院」。
中    華    民    國    97    年    12    月    30    日
                            書 記 官  劉珍珍
附錄論罪法條：
刑法第210條（偽造變造私文書罪）
偽造、變造私文書，足以生損害於公眾或他人者，處5 年以下有
期徒刑。
刑法第216條（行使偽造變造或登載不實之文書罪）
行使第210 條至第215 條之文書者，依偽造、變造文書或登載不
實事項或使登載不實事項之規定處斷。
刑法第339條（普通詐欺罪）
I意圖為自己或第三人不法之所有，以詐術使人將本人或第三人
  之物交付者，處5 年以下有期徒刑、拘役或科或併科1 千元以
  下罰金。
II以前項方法得財產上不法之利益或使第三人得之者，亦同。前
III二項之未遂犯罰之。
附表一：
┌─┬────────┬─────────┬──────┬────────────┐
│編│舊法規定        │新法規定          │比較後應適法│    理由及根據          │
│號│                │                  │之法律      │                        │
├─┼────────┼─────────┼──────┼────────────┤
│１│第28條          │第28條            │無須比較。  │原「實施」之概念，包含陰│
│  │二人以上共同實施│二人以上共同實行  │            │謀、預備、著手及實行等階│
│  │犯罪之行為者，皆│犯罪之行為者，皆  │            │段之行為，修正後僅共同實│
│  │為正犯。        │為正犯。          │            │行犯罪行為始成立共同正犯│
│  │                │                  │            │。是新法共同正犯之範圍已│
│  │                │                  │            │有限縮，排除陰謀犯、預備│
│  │                │                  │            │犯之共同正犯。新舊法就共│
│  │                │                  │            │同正犯之範圍既因此而有變│
│  │                │                  │            │動，自屬犯罪後法律有變更│
│  │                │                  │            │，而非僅屬純文字修正，應│
│  │                │                  │            │有新舊法比較適用之問題（│
│  │                │                  │            │最高法院96年台上字第934 │
│  │                │                  │            │號判決意旨參照）。然被告│
│  │                │                  │            │係基於共同犯罪之意思而參│
│  │                │                  │            │與犯罪構成要件行為之實行│
│  │                │                  │            │，不論依新法、舊法，均構│
│  │                │                  │            │成共同正犯，適用新法對被│
│  │                │                  │            │告並非較為有利。        │
├─┼────────┼─────────┼──────┼────────────┤
│２│第33條第5 款    │第33條第5 款      │舊法第33條第│1.新法第33條第5 款規定罰│
│  │罰金：1 元以上。│罰金：新臺幣1,000 │5 款        │  金刑為新臺幣1,000 元以│
│  │                │元以上，以百元計算│            │  上，以百元計算之，新法│
│  │                │之。              │            │  施行後，應依新法第2 條│
│  │                │                  │            │  第1 項之規定，適用最有│
│  │                │                  │            │  利於行為人之法律（最高│
│  │                │                  │            │  法院95年度第８次刑事庭│
│  │                │                  │            │  會議決議三(一)1.參照）。│
│  │                │                  │            │2.舊法第33條第5 款所規定│
│  │                │                  │            │  之罰金最低數額，依現行│
│  │                │                  │            │  法規所定貨幣單位折算新│
│  │                │                  │            │  臺幣條例第2 條所定比例│
│  │                │                  │            │  換算結果，為銀元1 元即│
│  │                │                  │            │  新臺幣3 元以上；惟依新│
│  │                │                  │            │  法第33條規定，則為新臺│
│  │                │                  │            │  幣1,000 元以上，比較結│
│  │                │                  │            │  果，新法並未有利於被告│
│  │                │                  │            │  ，依刑法第2 條第1 項之│
│  │                │                  │            │  規定，自應適用行為時之│
│  │                │                  │            │  舊法定其罰金刑之最低數│
│  │                │                  │            │  額。                  │
├─┼────────┼─────────┼──────┼────────────┤
│３│第55條          │第55條            │舊法第55條  │1.犯一罪而其方法或結果之│
│  │‧‧‧犯一罪而其│一行為而觸犯數罪名│            │  行為，均在新法施行前者│
│  │方法或結果之行為│者，從一重處斷。但│            │  ，新法施行後，應依新法│
│  │犯他罪名者，從一│不得科以較輕罪名所│            │  第2 條第1 項之規定，適│
│  │重處斷。        │定最輕本刑以下之刑│            │  用最有利於行為人之法律│
│  │                │。                │            │  。                    │
│  │                │                  │            │2.新法刪除牽連犯之規定，│
│  │                │                  │            │  則被告所犯二罪應予數罪│
│  │                │                  │            │  併罰，新法並無較有利被│
│  │                │                  │            │  告之情形，應適用舊法之│
│  │                │                  │            │  規定。                │
│  │                │                  │            │3.最高法院95年度第八次刑│
│  │                │                  │            │  事庭會議決議五(三)參照。│
├─┼────────┼─────────┼──────┼────────────┤
│４│刑法第56條      │業已刪除          │舊法第56條  │1.連續數行為而犯同一之罪│
│  │連續數行為而犯同│                  │            │  名，均在新法施行前者，│
│  │一之罪名者，以一│                  │            │  新法施行後，應依新法第│
│  │罪論。但得加重其│                  │            │  2 條第1 項之規定，適用│
│  │刑至2 分之1 。  │                  │            │  最有利於行為人之法律（│
│  │                │                  │            │  最高法院95年度第８次刑│
│  │                │                  │            │  事庭會議五(四)1.參照）。│
│  │                │                  │            │2.新法刪除連續犯之規定後│
│  │                │                  │            │  ，連續數行為而犯同一之│
│  │                │                  │            │  罪名者，即無從以一罪論│
│  │                │                  │            │  ，而需數罪併罰，本案被│
│  │                │                  │            │  告幫助正犯所為4 次詐欺│
│  │                │                  │            │  行為，時間緊接，所犯係│
│  │                │                  │            │  構成要件相同之罪名，正│
│  │                │                  │            │  犯顯係基於概括犯意而為│
│  │                │                  │            │  ，依舊法第56條規定論以│
│  │                │                  │            │  連續犯之一罪，自較依新│
│  │                │                  │            │  法分論以多次詐欺罪之結│
│  │                │                  │            │  果，對該正犯較為有利，│
│  │                │                  │            │  而被告為幫助犯，係從屬│
│  │                │                  │            │  於正犯而成立，亦按正犯│
│  │                │                  │            │  之刑而處罰，是以適用舊│
│  │                │                  │            │  法第56條規定，自亦對被│
│  │                │                  │            │  告較為有利，故本件應適│
│  │                │                  │            │  用舊法第56條規定，論以│
│  │                │                  │            │  幫助連續詐欺取財罪。  │
├─┼────────┼─────────┼──────┼────────────┤
│５│第67條          │第67條            │舊法第68條  │1.新法施行前，法定罰金刑│
│  │有期徒刑加減者，│有期徒刑或罰金加減│            │  有加減之原因者，新法施│
│  │其最高度及最低度│者，其最高度及最低│            │  行後，應依新法第2 條第│
│  │同加減之。      │度同加減之。      │            │  1 項之規定，適用最有利│
│  ├────────┼─────────┤            │  於行為人之法律（最高法│
│  │第68條          │第68條            │            │  院95年度第８次刑事庭會│
│  │拘役或罰金加減者│拘役加減者，僅加減│            │  議決議六(六)參照）。    │
│  │，僅加減其最高度│其最高度。        │            │2.查本案有法定罰金刑之減│
│  │。              │                  │            │  輕原因（即成立幫助犯）│
│  │                │                  │            │  ，因新法就罰金之最低度│
│  │                │                  │            │  亦予減輕，舊法則無，比│
│  │                │                  │            │  較結果新法對被告較為有│
│  │                │                  │            │  利，惟為免法律割裂適用│
│  │                │                  │            │  ，經綜合全部罪刑比較結│
│  │                │                  │            │  果，仍應適用舊法（詳如│
│  │                │                  │            │  後述）。              │
├─┼────────┼─────────┼──────┼────────────┤
│６│第41條第1 項    │第41條第1 項      │舊法第41條第│1.易科罰金之折算標準，新│
│  │犯最重本刑為5 年│犯最重本刑為5 年以│1 項前段    │  法施行後，應依刑法第2 │
│  │以下有期徒刑以下│下有期徒刑以下之刑│            │  條第1 項之規定，適用最│
│  │之刑之罪，而受6 │之罪，而受6 個月以│            │  有利於行為人之法律（最│
│  │個月以下有期徒刑│下有期徒刑或拘役之│            │  高法院95年度第８次刑事│
│  │或拘役之宣告，因│宣告者，得以新臺幣│            │  庭會議決議三(二)參照）  │
│  │身體、教育、職業│1,000 元、2,000 元│            │2.按被告於犯罪時之易科罰│
│  │或家庭之關係或其│或3,000 元折算1 日│            │  金折算標準為舊法第41條│
│  │他正當事由，執行│，易科罰金。但確因│            │  第1 項前段，依修正前罰│
│  │顯有困難者，得以│不執行所宣告之刑，│            │  金罰鍰提高標準條例第2 │
│  │1 元以上3 元以下│難收矯正之效，或難│            │  條（現已修正刪除）之規│
│  │折算1 日，易科罰│以維持法秩序者，不│            │  定，就其原定數額提高為│
│  │金。但確因不執行│在此限。          │            │  100 倍折算1 日，則本件│
│  │所宣告之刑，難收│                  │            │  被告行為時之易科罰金折│
│  │矯正之效，或難以│                  │            │  算標準，應以銀元300 元│
│  │維持法秩序者，不│                  │            │  折算1 日，經折算為新臺│
│  │在此限。        │                  │            │  幣後，應以新臺幣900 元│
│  ├────────┤                  ├──────┤  折算為1 日。比較修正前│
│  │罰金罰鍰提高標準│                  │修正前罰金罰│  後之易科罰金折算標準，│
│  │條例第2 條（現已│                  │鍰提高標準條│  新法並未較有利於被告，│
│  │修正刪除）      │                  │例第2 條    │  依刑法第2 條第1 項之規│
│  │依刑法第41條易科│                  │            │  定，應適用舊法第41條第│
│  │罰金或第42條第2 │                  │            │  1 項前段規定、修正前罰│
│  │項易服勞役者，均│                  │            │  金罰鍰提高標準條例第2 │
│  │就其原定數額提高│                  │            │  條等規定，定其折算標準│
│  │為100 倍折算1 日│                  │            │  。                    │
│  │；法律所定罰金數│                  │            │                        │
│  │額未依本條例提高│                  │            │                        │
│  │倍數，或其處罰法│                  │            │                        │
│  │條無罰金刑之規定│                  │            │                        │
│  │者，亦同。      │                  │            │                        │
├─┴────────┴─────────┴──────┴────────────┤
│結論：為免法律割裂適用，比較時應就罪刑有關之共犯、未遂犯、想像競合犯、牽連犯、連│
│續犯、結合犯，以及累犯加重、自首減輕暨其他法定加減原因（如身分加減）與加減例等一│
│切情形，綜其全部罪刑之結果而為比較（最高法院95年度第８次刑事庭會議決議一(四)參照）│
│，故本案經綜合全部罪刑比較結果，以上新法並未較有利於被告，故本件比較新舊法部分均│
│應適用舊法之規定論處。                                                          │
└────────────────────────────────────────┘
附表二：
   ┌───┬────────────────────┬──┬────┐
   │ 編號 │     物       品       名       稱      │數量│相關被告│
   │      │                                        │    │        │
   ├───┼────────────────────┼──┼────┤
   │ １   │聖欣國際實業有限公司92年度扣繳憑單及在職│4枚 │ 丁○○ │
   │      │證明書「聖欣國際實業有限公司」暨負責人「│    │ 乙○○ │
   │      │杜淑芬」印文（袁啟文名義，起訴書附表一編│    │ 袁啟文 │
   │      │號一、二部分）                          │    │        │
   ├───┼────────────────────┼──┼────┤
   │ ２   │聖欣國際實業有限公司92年度扣繳憑單及在職│4枚 │ 丁○○ │
   │      │證明書「聖欣國際實業有限公司」暨負責人「│    │ 乙○○ │
   │      │杜淑芬」印文（乙○○名義，起訴書附表一編│    │ 袁啟文 │
   │      │號一、二部分）                          │    │        │
   ├───┼────────────────────┼──┼────┤
   │ ３   │聖佳國際實業有限公司92、93年度扣繳憑單及│6枚 │丁○○  │
   │      │在職證明書「聖佳國際實業有限公司」暨負責│    │李建全  │
   │      │人「袁啟文」印文（李建全名義，附表一編號│    │廖明乾  │
   │      │三部分）                                │    │        │
   ├───┼────────────────────┼──┼────┤
   │ ４   │聖佳國際實業有限公司93年度扣繳憑單及在職│2枚 │丁○○  │
   │      │證明書「聖佳國際實業有限公司」暨負責人「│    │李建全  │
   │      │袁啟文」印文（廖明乾名義，附表一編號三部│    │廖明乾  │
   │      │分）                                    │    │        │
   │      │                                        │    │        │
   └───┴────────────────────┴──┴────┘
附件：
臺灣基隆地方法院檢察署檢察官起訴書
                                     96年度偵字第6392號
                                     97年度偵緝字第407號
    被      告  丁○○  男  60歲（民國○○年○○月○○日生）
                        住臺北縣平溪鄉石底村10鄰瓜寮坑6
                        號
                        居臺北縣金山鄉三界村半嶺61號
                        國民身分證統一編號：Ｚ000000000號
                乙○○  男  58歲（民國○○年○月○日生）
                        住臺北縣三重市○○○路○段47之2
                        號
                        居臺北縣板橋市○○街15號
                        國民身分證統一編號：Ｚ000000000號
                丙○○  男  50歲（民國○○年○○月○○日生）
                        住臺北市○○區○○街154巷9弄28號
                        國民身分證統一編號：Ｚ000000000號
                甲○○  男  54歲（民國○○年○月○○日生）
                        住臺北縣汐止市○○街155號2樓
                        國民身分證統一編號：Ｚ000000000號
上列被告因詐欺等案件，已經偵查終結，認應該提起公訴，茲將
犯罪事實及證據並所犯法條分敘如下：
        犯罪事實
一、丁○○明知依其與甲○○之資力及信用，無從貸得如附表一
    至五所示之貸款，且貸得款項後，有無力清償之可能，仍與
    袁啟文（通緝中）、乙○○、李建全（通緝中）、廖明乾（
    通緝中）、丙○○、甲○○共同基於行使偽造文書及詐欺之
    犯意聯絡，自民國93年4月間起至同年8月間止，透過姓名年
    籍不詳綽號「阿城」之人，以每件貸款新臺幣（下同）45萬
    元之代價，取得袁啟文、乙○○、李建全、廖明乾之同意，
    掛名擔任貸款名義人及保證人，並持「阿城」所提供上開人
    等之不實扣繳憑單及在職證明，及買賣價金不實之不動產買
    賣契約，向第一商業銀行復興分行（下稱第一銀行）、臺北
    市北投區農會（下稱農會）、板信商業銀行民族分行（下稱
    板信銀行）申辦貸款，致該等銀行陷於錯誤，認丁○○所提
    供之不動產買賣契約、扣繳憑單及在職證明內容均屬實，貸
    款人均有清償能力，而分別核准貸款，撥付款項予丁○○（
    各貸款之時間、金額及施用之詐術，詳如附表編號一至三所
    示）；丁○○另於94年6月間，明知丙○○並無工作，仍以4
    萬元之代價，委請丙○○掛名擔任貸款名義人，向農會申辦
    貸款，並透過丙○○向農會謊稱丙○○任職於亞峰科技有限
    公司（下稱亞峰公司），年收入達94萬元，致農會陷於錯誤
    ，認丙○○確有還款能力，而撥付款項予丁○○（貸款之時
    間、金額及施用之詐術，詳如附表編號四所示）；丁○○復
    於93年4月間，為甲○○向臺灣中小企業銀行中山分行（下
    稱中小企銀）申辦貸款時，與甲○○共同提供買賣價金不實
    之不動產買賣契約予中小企銀，另甲○○明知其年收入未達
    80萬元，且其並非豐碩科技文化有限公司（下稱豐碩公司）
    之實際負責人，仍向中小企銀謊稱其為豐碩公司之負責人，
    年收入達80萬元，致中小企銀陷於錯誤，認甲○○確有還款
    能力，而撥付款項予甲○○（貸款之時間、金額及施用之詐
    術，詳如附表編號五所示）。
二、案經法務部調查局臺北市調查處移送偵辦。
        證據並所犯法條
一、證據清單
  ┌──┬───────────┬───────────┐
  │編號│證據名稱              │待證事項              │
  ├──┼───────────┼───────────┤
  │1   │被告丁○○之供述      │以45萬元之代價，透過「│
  │    │                      │阿城」借用袁啟文之名義│
  │    │                      │，向第一銀行、農會申請│
  │    │                      │貸款，袁啟文及保證人即│
  │    │                      │被告乙○○之財力證明，│
  │    │                      │均由「阿城」負責提供之│
  │    │                      │事實。                │
  │    │                      │以45萬元之代價，透過「│
  │    │                      │阿城」借用李健全、廖明│
  │    │                      │乾之名義，向板信銀行申│
  │    │                      │請貸款，李健全及廖明乾│
  │    │                      │之財力證明，均由「阿城│
  │    │                      │負責提供之事實。      │
  │    │                      │持記載金額較實際交易金│
  │    │                      │額為高之不動產買賣契約│
  │    │                      │秉，向各銀行申請貸款之│
  │    │                      │事實。                │
  │    │                      │借用被告丙○○之名義，│
  │    │                      │向農會申請貸款，其當時│
  │    │                      │主觀上明知被告丙○○並│
  │    │                      │無工作之事實。        │
  │    │                      │以約260萬元之價金，將 │
  │    │                      │附表編號五所示之房屋售│
  │    │                      │予被告甲○○；被告林建│
  │    │                      │興知悉係持價金記載為38│
  │    │                      │0萬元之不動產買賣契約 │
  │    │                      │向中小企銀貸款之事實。│
  ├──┼───────────┼───────────┤
  │2   │被告乙○○之供述      │受被告丁○○及「阿城」│
  │    │                      │之託，擔任袁啟文貸款案│
  │    │                      │之保證人，且未在聖欣國│
  │    │                      │際實業有限公司（下稱聖│
  │    │                      │欣公司）任職之事實。  │
  ├──┼───────────┼───────────┤
  │3   │被告丙○○之供述      │被告丁○○以4萬元之代 │
  │    │                      │價，委請其出名向農會申│
  │    │                      │請貸款；當時其無工作，│
  │    │                      │且未在亞峰公司任職，被│
  │    │                      │告丁○○均知情之事實。│
  ├──┼───────────┼───────────┤
  │4   │被告甲○○之供述      │以不到300萬元之價金， │
  │    │                      │向被告丁○○購買附表編│
  │    │                      │號五所示房屋之事實。  │
  ├──┼───────────┼───────────┤
  │5   │附表編號一所示房屋之賣│被告丁○○以710萬元購 │
  │    │賣契約書2份           │得附表編號一所示之房屋│
  │    │                      │，仍持價金記載為1230萬│
  │    │                      │元之契約，向第一銀行詐│
  │    │                      │得貸款之事實。        │
  ├──┼───────────┼───────────┤
  │6   │附表編號二所示房屋之賣│被告丁○○以372萬元購 │
  │    │賣契約書2份           │得附表編號二所示之房屋│
  │    │                      │，仍持價金記載為735萬 │
  │    │                      │元之契約，向農會詐得貸│
  │    │                      │款之事實。            │
  ├──┼───────────┼───────────┤
  │7   │附表編號三所示房屋之賣│被告丁○○以499萬元購 │
  │    │賣契約書2份           │得附表編號三所示之房屋│
  │    │                      │，仍持價金記載為800萬 │
  │    │                      │元之契約，向板信銀行詐│
  │    │                      │得貸款之事實。        │
  ├──┼───────────┼───────────┤
  │8   │袁啟文92年度綜合所得稅│袁啟文於92年間所申報之│
  │    │結算申報書、財政部臺北│年收入僅45萬元、被告張│
  │    │市國稅局92年度綜合所得│秉來未任職於聖欣公司及│
  │    │稅各類所得資料清單及92│92年間無所得申報資料之│
  │    │年度綜合所得稅BAN給付 │事實。                │
  │    │清單                  │                      │
  ├──┼───────────┼───────────┤
  │9   │第一銀行所提出袁啟文及│被告丁○○以購得之不實│
  │    │被告乙○○之在職證明及│在職證明及扣繳憑單向第│
  │    │扣繳憑單、農會所提出袁│一銀行及農會詐取貸款之│
  │    │啟文之在職證明及扣繳憑│事實。                │
  │    │單                    │                      │
  ├──┼───────────┼───────────┤
  │10  │財政部臺北市國稅局92年│李建全、廖明乾未任職於│
  │    │度綜合所得稅各類所得資│聖佳國際實業有限公司（│
  │    │料清單及92年度綜合所得│下稱聖佳公司）之事實。│
  │    │稅BAN給付清單         │                      │
  ├──┼───────────┼───────────┤
  │11  │聖佳公司登記案卷宗影本│袁啟文為聖佳公司登記名│
  │    │                      │義上之負責人之事實。  │
  ├──┼───────────┼───────────┤
  │12  │板信銀行所提出李健全之│被告丁○○以購得之不實│
  │    │在職證明、扣繳憑單及廖│在職證明及扣繳憑單向板│
  │    │明乾之扣繳憑單        │信銀行詐取貸款之事實。│
  ├──┼───────────┼───────────┤
  │13  │稅務電子閘門系統線上查│被告丙○○於93年間未任│
  │    │調結果                │職於亞峰公司，且年收入│
  │    │                      │僅16萬8327元之事實。  │
  ├──┼───────────┼───────────┤
  │14  │附表編號五所示房屋之賣│被告甲○○持價金記載為│
  │    │賣契約書1份           │380萬元之契約，向中小 │
  │    │                      │企銀詐得貸款之事實。  │
  ├──┼───────────┼───────────┤
  │15  │臺灣士林地方法院檢察署│被告甲○○並非豐碩公司│
  │    │檢察官95年度偵緝字第  │實際負責人之事實。    │
  │    │448號不起訴處分書     │                      │
  ├──┼───────────┼───────────┤
  │16  │財政部臺北市國稅局92年│被告甲○○於92年間僅自│
  │    │度綜合所得稅各類所得資│豐碩公司領取19萬3000元│
  │    │料清單                │之薪資，且年收入僅38萬│
  │    │                      │3000元之事實。        │
  ├──┼───────────┼───────────┤
  │17  │第一銀行、農會、板信銀│被告丁○○於附表所示時│
  │    │行、中小企銀所提供之貸│間向各銀行貸得如附表所│
  │    │款及匯款申請資料      │示金額之事實          │
  │    │                      │被告丙○○向農會謊稱其│
  │    │                      │任職於亞峰公司，年薪94│
  │    │                      │萬元之事實            │
  │    │                      │被告甲○○向中小企銀謊│
  │    │                      │稱其為豐碩公司負責人，│
  │    │                      │年薪80萬元之事實      │
  └──┴───────────┴───────────┘
二、核被告丁○○、乙○○所為，係犯刑法第216條、第210條之
    行使偽造私文書、第339條第1項之詐欺罪嫌。被告丙○○、
    甲○○所為，係犯刑法第339條第1項之詐欺罪嫌。被告丁○○分別與乙○○、丙○○、甲○○間，有犯意聯絡及行為分
    擔，請論以共同正犯。被告丁○○、乙○○所犯行使偽造私
    文書及詐欺罪嫌間，有方法結果之牽連關係，依新舊法比較
    適用結果，應認屬牽連犯，請依舊刑法第55條之規定從較重
    之詐欺罪嫌處斷；又其等先後多次詐欺犯行，時間緊接，所
    犯均係犯罪構成要件相同之罪，顯係基於概括犯意為之，依
    新舊法比較適用結果，應認屬連續犯，請依舊刑法第56條之
    規定論以一罪，並加重其刑。
三、依刑事訴訟法第251條第1項提起公訴。
  此  致
臺灣基隆地方法院
中    華    民    國    97    年    11    月    5    日
                              檢察官  陳  佳  宏
本件正本證明與原本無異
中    華    民    國    97    年    11    月    5     日
                              書記官  王  雅  芳
附錄所犯法條：
中華民國刑法第216條
行使第210條至第215條之文書者，依偽造、變造文書或登載不實
事項或使登載不實事項之規定處斷。
中華民國刑法第210條
偽造、變造私文書，足以生損害於公眾或他人者，處5年以下有
期徒刑。
中華民國刑法第339條
意圖為自己或第三人不法之所有，以詐術使人將本人或第三人之
物交付者，處5年以下有期徒刑、拘役或科或併科1千元以下罰金
。
以前項方法得財產上不法之利益或使第三人得之者，亦同。
前二項之未遂犯罰之。
附表：
┌──┬────┬────┬────┬────┬────┐
│編號│一      │二      │三      │四      │五      │
├──┼────┼────┼────┼────┼────┤
│銀行│第一銀行│農會    │板信銀行│農會    │中小企銀│
├──┼────┼────┼────┼────┼────┤
│取得│93年4月2│93年7月 │93年8月 │94年6月2│93年4月 │
│貸款│日      │15日    │18日    │日      │13日    │
│之時│        │        │        │        │        │
│間  │        │        │        │        │        │
├──┼────┼────┼────┼────┼────┤
│金額│900萬元 │500萬元 │600萬元 │700萬元 │280萬元 │
├──┼────┼────┼────┼────┼────┤
│貸款│袁啟文  │袁啟文  │李建全  │被告陳志│被告林建│
│名義│        │        │        │雄      │興      │
│人  │        │        │        │        │        │
├──┼────┼────┼────┼────┼────┤
│保證│被告張秉│被告張秉│廖明乾  │林庭秀（│葉思本（│
│人  │來      │來      │        │另為不起│通緝中）│
│    │        │        │        │訴處分）│        │
├──┼────┼────┼────┼────┼────┤
│供擔│臺北市北│臺北縣永│臺北市北│臺北市北│臺北縣汐│
│保之│投區長壽│和市永和│投區實踐│投區實踐│止市康寧│
│房屋│路27號2 │路1段50 │街49巷29│街49巷29│街510號5│
│地址│樓      │巷2號2樓│號2樓   │號2樓   │樓      │
├──┼────┼────┼────┼────┼────┤
│向銀│一、明知│一、明知│一、明知│向銀行謊│一、明知│
│行施│實際價金│實際價金│實際價金│稱被告陳│實際價金│
│用之│為710萬 │為372萬 │為499萬 │志雄任職│約260萬 │
│詐術│元，仍交│元，仍交│元，仍交│於亞峰公│元，仍交│
│    │付價金記│付價金記│付價金記│司，年收│付價金記│
│    │載為1230│載為735 │載為800 │入為94萬│載為380 │
│    │萬元之契│萬元之契│萬元之契│元。    │萬元之契│
│    │約予銀行│約予銀行│約予銀行│        │約予銀行│
│    │。      │。      │。      │        │。      │
│    │二、交付│二、交付│二、交付│        │二、被告│
│    │不實之袁│不實之袁│不實之李│        │甲○○向│
│    │啟文、被│啟文扣繳│建全、廖│        │銀行謊稱│
│    │告乙○○│憑單及在│明乾扣繳│        │年收入為│
│    │扣繳憑單│職證明。│憑單及在│        │80萬元，│
│    │及在職證│        │職證明。│        │且為豐碩│
│    │明。    │        │        │        │公司負責│
│    │        │        │        │        │人。    │
└──┴────┴────┴────┴────┴────┘


司法院資訊處製作；財團法人民間司法改革基金會備份。
